【裁判字號】    97,交聲,2879
【裁判日期】    971208
【裁判案由】    交管條例聲異
【裁判全文】
臺灣板橋地方法院交通事件裁定        97年度交聲字第2879號
原處分機關  臺北市交通事件裁決所
異  議  人  甲○○
上列異議人即受處分人因違反道路交通管理處罰條例案件，對於
台北市交通事件裁決所民國97年10月3 日所為之處分（北市裁催
字第裁22-VP0000000號），聲明異議，本院裁定如下：
    主  文
原處分撤銷。
    理  由
一、按道路交通管理處罰條例第92條第3 項所授權訂定之「違反
    道路交通管理事件統一裁罰基準及處理細則」第11條第1 項
    第4 款規定：「逕行舉發者，應按已查明之資料填註車牌號
    碼、車輛種類、車主姓名及地址，並於通知單上方空白處加
    註逕行舉發之文字後，由舉發機關送達被通知人」；是依上
    開規定，舉發機關固可依法逕行舉發交通違規之行為人，但
    仍須依上開規定填製舉發通知單，且須送達被通知人，倘警
    方未將該舉發通知單合法送達被通知人，其舉發即不生效力
    ，處罰機關自不得依此未生效力之舉發裁罰受處分人，倘處
    罰機關遽為裁罰，其所為裁罰處分於程序上即有瑕疵，受處
    分人如針對該程序上有瑕疵之處分向法院聲明異議，法院即
    應將該處分撤銷，使處罰機關得以另為合乎程序之適當處分
    ，其理至屬灼然；至道路交通案件處理辦法第20條固規定：
    「交通法庭認為聲明異議有理由或聲明異議雖無理由而原處
    分不當或違法者，應以裁定將原處分經聲明異議之部分撤銷
    ，並自為裁定」；然此所稱「並自為裁定」，係指在受罰主
    體、行為違規之整體事實及裁罰程序均屬明確無瑕而言，倘
    原處分機關之裁罰，於程序上業存有如前述之違法瑕疵，因
    該裁罰送達程序復非法院得命為補正事項，法院亦無從逕代
    原處分機關為符合法定程序之裁罰，則原處分雖有程序違法
    之處，但法院除裁定撤銷原處分，使原處分機關得另為妥適
    之處理外，尚難逕行自為裁定，先此敘明。
二、茲原處分機關認異議人即受處分人甲○○於民國97年4 月9
    日17時8 分許，駕駛車牌號碼9580-JS 號自小客車，行經有
    燈光號誌管制之屏85線與屏83線路口處，有闖紅燈之違規，
    嗣經警逕行製單舉發後，爰依上開法律規定，於97年10月3
    日以北市裁催字第裁22-VP006924 號違反道路交通管理事件
    裁決書裁處異議人罰鍰新台幣（下同）5,400 元，並依該條
    例第63條第1 項規定記違規點數3 點在案等情，有原處分機
    關違反道路交通管理事件裁決書影本、違規查詢報表各1 份
    附卷可按。
三、惟異議人則具狀指稱並未收到任何警方製發之前揭舉發違規
    通知單等語在卷，是警方是否確有依法將前揭舉發違規通知
    單送達異議人，厥為本件首要應予審究之點；查異議人之戶
    籍地址於94年7 月21日以後迄今均設於臺北縣鶯歌鎮○○路
    7 00巷26號乙節，有本院依職權查詢之個人基本資料查詢結
    果資料1 紙在卷可憑，參酌異議人於收受裁決書並提出本件
    異議狀，其上所載異議人地址、送達處所亦為臺北縣鶯歌鎮
    ○○路700 巷26號，此有異議狀在卷可參，另異議人因前持
    系爭自小客車設定動產抵押與臺北國際商業銀行並與之訂立
    貸款借據暨動產抵押契約書，且向桃園監理站申請登記上開
    自小客車之動產擔保交易設定債權人事宜後，竟於93年8 月
    10日擅將該動產抵押標的之系爭自小客車點當於台北市○○
    區○○路1 段230 號全家當鋪之出質行為，經臺灣台北地方
    法院檢察署檢察官於94年8 月16日以94年度偵緝字第948 號
    起訴書提起公訴，嗣由臺灣台北地方法院以94年度易字第13
    12號案件審理中，接受傳喚到庭並坦認上情，乃由該法院判
    處徒刑確定在案，前開起訴書、判決書所載異議人之住所俱
    為臺北縣鶯歌鎮○○路700 巷26號，亦有異議人提出及本院
    職權查詢之前開起訴書、判決書、臺灣高等法院被告前案紀
    錄表等在卷可佐各情，堪認異議人之住居所於94年7 月21日
    以後迄今，確均設於臺北縣鶯歌鎮○○路700 巷26號甚明；
    然依卷附資料並無舉發機關曾將前揭舉發違規通知單送達異
    議人之任何送達回證或相關送達資料可憑，則舉發機關除製
    單舉發外，究否曾將舉發違規通知單對外送達異議人，已堪
    存疑；若再參酌原處分機關對本件受處分人不服裁決所製之
    聲明異議案件移送書意見欄上記載本件係違反動產擔保交易
    法案件，經交通部公路總局新竹區監理所桃園監理站97年9
    月23日竹監桃字第0973301180號函移原處分機關辦理歸責甲
    ○○君『（駕籍地）』等語之記載，暨系爭自小客車於93年
    8 月6 日，經異議人持以設定動產抵押與臺北國際商業銀行
    並與之訂立貸款借據暨動產抵押契約書，且向桃園監理站申
    請登記上開自小客車之動產擔保交易設定債權人事宜時所登
    記之債務人即異議人之地址為桃園縣八德市○○街2 巷11號
    ，此有卷附動產擔保交易動產抵押設定債權人變更登記申請
    書、動產擔保交易動產設定登記申請書可參，而推認舉發機
    關曾於97年4 月9 日本件異議人交通違規事件後之某日，將
    系爭舉發違規通知單寄送於桃園縣八德市○○街2 巷11號，
    然此址於94年7 月21日以後既已顯非異議人之實際住居所地
    址，業如前述，則縱認舉發機關曾於97年4 月9 日本件異議
    人交通違規事件後之某日，將上開舉發違規通知單寄送斯址
    ，仍難據此即認上開舉發違規通知單可因之發生合法送達異
    議人之效力，是前揭舉發通知單既未合法送達異議人，異議
    人亦執此作為其聲明異議之理由，揆諸首揭說明，異議人之
    聲明異議即非無據，為有理由，茲原處分機關疏未見及此，
    遽行裁罰異議人，其所為裁罰於程序上容有未洽，本院自應
    將原處分撤銷，且毋庸自為裁定，而由原處分機關另為妥適
    之處理。
四、結論：應依道路交通管理處罰條例第87條第2 項、道路交通
    案件處理辦法第20條，裁定如主文。
中    華    民    國    97    年    12    月    8     日
                  交通法庭      法  官  陳明偉
以上正本證明與原本無異。
如不服本裁定，應於送達後5 日內向本院提出抗告狀。
                                書記官  強梅芳
中    華    民    國    97    年    12    月     8    日


司法院資訊處製作；財團法人民間司法改革基金會備份。
